【裁判字號】    99,訴,605
【裁判日期】    991029
【裁判案由】    債務人異議之訴
【裁判全文】
臺灣屏東地方法院民事判決               99年度訴字第605號
原      告  丙○○
訴訟代理人  丁○○
被      告  華南商業銀行股份有限公司
法定代理人  甲○○
訴訟代理人  乙○○
上列當事人間債務人異議之訴事件，本院於民國99年10月15日言
詞辯論終結，判決如下：
    主  文
原告之訴駁回。
訴訟費用由原告負擔。
    事  實  及  理  由
一、原告主張：本院99年度司執字第30186 號清償債務強制執行
    事件，被告對伊存放於中華郵政股份有限公司潮州南進路郵
    局之存款為強制執行，經本院核發扣押命令在案。惟伊從未
    向被告借款，亦未擔任他人之連帶保證人，經向被告調閱借
    據影本，確認系爭借據上連帶保證人欄伊之簽名，並非伊所
    為，此可通知借款人郭寶天到場作證，或鑑定原告筆跡自明
    。按執行名義無確定判決同一之效力者，於執行名義成立前
    ，如有債權不成立或消滅或妨礙債權人請求之事由發生，債
    務人亦得於強制執行程序終結前提起異議之訴，強制執行法
    第14條第2 項定有明文，爰依此提起債務人異議之訴等語，
    並聲明：本院99年度司執字第30186 號清償債務強制執行事
    件之強制執行程序應予撤銷。
二、被告則以：原告為郭寶天之母，郭寶天於民國83年12月8 日
    向伊銀行借款新台幣（下同）123 萬元，由原告為連帶保證
    人。惟郭寶天於88年1 月22日起即未依約繳納本息，伊銀行
    即於同年7 月28日聲請向本院依督促程序核發支付命令，請
    求郭寶天與原告連帶給付1,057,526 元，及自87年11月8 日
    起至清償日止，按年息百分之10計算之利息，暨逾期在6 個
    月以內者，按上開利率百分之10，逾期超過6 個月者，按上
    開利率百分之20計算之違約金，經本院核發88年度促字第12
    826 號支付命令（以下簡稱系爭支付命令），郭寶天與原告
    均未於20日之不變期間內提出異議，系爭支付命令業於同年
    8 月25日確定，足見原告對於郭寶天向伊銀行借款及由其擔
    任連帶保證人之事實並不爭執。伊銀行取得支付命令後，聲
    請對抵押物為強制執行，就不足受償部分經核發債權憑證，
    伊銀行依本院高民執荒字第92執19538 號債權憑證聲請對原
    告之存款為強制執行，於法有據，原告提起本件債務人異議
    之訴，非有理由等語資為抗辯，並聲明：如主文所示。
三、按執行名義成立後，如有消滅或妨礙債權人請求之事由發生
    ，債務人得於強制執行程序終結前，向執行法院對債權人提
    起異議之訴。如以裁判為執行名義時，其為異議原因之事實
    發生在前訴訟言詞辯論終結後者，亦得主張之；執行名義無
    確定判決同一之效力者，於執行名義成立前，如有債權不成
    立或消滅或妨礙債權人請求之事由發生，債務人亦得於強制
    執行程序終結前提起異議之訴，強制執行法第14條第1 、2
    項分別規定甚明。次按除別有規定外，確定之終局判決就經
    裁判之訴訟標的，有既判力；債務人對於支付命令未於法定
    期間合法提出異議者，支付命令與確定判決有同一之效力，
    民事訴訟法第400 條第1 項、第521 條第1 項亦設有明文。
    復按強制執行法第27條所稱之債權憑證，係指執行法院發給
    債權人收執，俟債務人如有財產再行執行之憑證而言。債權
    人於取得債權憑證後，雖可無庸繳納執行費用再行聲請強制
    執行，但該債權憑證之可以再行強制執行乃溯源於執行法院
    核發債權憑證前債權人依強制執行法第4 條第1 項所列各款
    取得之原執行名義。是對具有既判力之執行名義，提起債務
    人異議之訴，債務人祇須主張消滅或妨礙債權人請求之事由
    ，係發生於該具既判力之原執行名義成立之後者，即得為之
    ，如以裁判為執行名義時，其為異議原因之事實發生在前訴
    訟言詞辯論終結後者，亦得主張之，初與該事由是否發生在
    債權憑證成立之後無涉（最高法院89年台上字第1623號判決
    意旨參照）。
四、查被告持本院高民執荒字第92執19538 號債權憑證為執行名
    義（原執行名義名稱即系爭支付命令及確定證明書），聲請
    本院以99年度司執字第30186 號強制執行原告存放於第三人
    中華郵政股份有限公司潮州南進路郵局之存款，並經本院核
    發扣押命令在案，執行程序尚未終結之事實，業經本院依職
    權調閱本院99年度司執字第30186 號強制執行事件卷宗查明
    屬實。被告持以聲請強制執行之債權憑證既溯源於系爭支付
    命令，則參照上開說明，原告對於與確定判決有同一之效力
    之系爭支付命令提起債務人異議之訴，自需合於強制執行法
    第14條第1 項所定要件，即限於消滅或妨礙債權人（按即被
    告）請求之事由發生在執行名義成立後者始可為之，原告依
    同條第2 項提起債務人異議之訴，於法自有不合。又所謂消
    滅債權人請求之事由，係指足以使執行名義之請求權及執行
    力消滅之原因事實，如清償、提存、抵銷、免除、混同、債
    權之讓與、債務之承擔、解除條件之成就、和解契約之成立
    ，或類此之情形，始足當之；至所稱妨礙債權人請求之事由
    ，則係指依執行名義所命之給付，罹於不能行使之障礙而言
    （最高法院94年台上字第671 號判決意旨參照）。原告所提
    本件債務人異議之訴，乃主張其從未向被告借款，亦無就他
    人債務為連帶保證人，被告對其並無債權存在云云，非係就
    執行名義成立後有消滅或妨礙被告請求之事由為主張，亦與
    強制執行法第14條第1 項所定要件不符，自不得提起本件債
    務人異議之訴。
五、綜上所述，原告提起本件債務人異議之訴，請求判決本院99
    年度司執字第30186 號清償債務強制執行事件之強制執行程
    序應予撤銷，非有理由，應予駁回。本件事證明確，原告聲
    請通知郭寶天到場作證及鑑定筆跡部分，核無必要，附此敘
    明。
六、據上論結，本件原告之訴為無理由，依民事訴訟法第78條，
    判決如主文。
中    華    民    國    99    年    10    月    29    日
                  民事第二庭    法  官  程士傑
正本係照原本作成。
如對判決上訴，須於判決送達後二十日內向本院提出上訴狀，其
未表明上訴理由者，應於提出上訴後二十日內向本院補提理由書
狀（均須按他造當事人之人數附繕本）。
如委任律師提起上訴者，應一併繳納上訴審裁判費。
中    華    民    國    99    年    10    月    29    日
                                書記官  李家維

司法院資訊處製作；財團法人民間司法改革基金會備份。
